最高法院刑事裁定　　　　　　　　　　　　　　　　九十三年度台抗字第二九五號
　　抗　告　人　丙○○
右抗告人因自訴甲○○等侵占等罪及被訴誣告案件，不服台灣高等法院台中分院中華
民國九十三年六月一日駁回聲請再審之裁定（九十三年度聲再字第一一四號），提起
抗告，本院裁定如左：
    主  文
抗告駁回。
    理  由
本件原裁定以：得依刑事訴訟法第四百二十二條第一款之規定聲請再審者，以有同法
第四百二十條第一項第一款、第二款、第四款或第五款之情形為限。而其中第一款、
第二款及第五款情形，依同條第二項之規定，以經判決確定或其刑事訴訟法不能開始
或續行非因證據不足者為限，始得聲請再審。本件抗告人丙○○聲請意旨略以：(一)抗
告人承租財團法人基督教神召會福音傳播協會經營信愛托兒所，共有六戶共用00-000
0-00號水錶，租戶時有變動，人口不一，唯有托兒所人數用水量變化不大，水費均在
新台幣（下同）一千二百元以下，由協會會計開收據交張文萱收取。民國七十九年底
，沈其雄突然決定每戶基本費二四七元，餘由托兒所負擔，抗告人與張文萱、甲○○
溝通未果，又接到沈其雄以協會及張文萱名義寄發之存證信函，以斷水斷電脅迫，超
收抗告人水電費難以估計，八十年度偵字第七二００號不起訴處分書認定「托兒所之
水費向協會前董事長張文萱收取，與被告甲○○無關」，所憑之證物與事實顯屬不符
。又沈其雄行使偽造文書詐財，抗告人應同屬直接被害人，原確定判決諭知自訴不受
理，於法即有未合；(二)甲○○、乙○○曾於七十五年二月十三日出具收到售屋訂金二
十萬元之英文收據，甲○○涉嫌侵占公款起訴，判決罪名與本案雖不相同，但基本事
實則屬相同，足證李俊賢所證「渠認識被告二人三十幾年，如需用寫的只是簽名而已
」之證言虛偽；(三)法務部調查局曾函請法院補送甲○○、乙○○以英文書寫體與系爭
文件上相關字跡十遍過局俾便鑑析，惟受命法官僅命甲○○、乙○○默寫簽名及數字
十遍，足證法務部調查局鑑析之筆跡係經過偽造或變造；抗告人依刑事訴訟法第四百
二十二條準用同法第四百二十條第一、二款之規定聲請再審云云，經查抗告人所舉證
據，均未經法院確定判決證明其為偽、變造或為虛偽，揆之首開說明，自與該再審理
由不符，乃裁定駁回本件抗告人再審之聲請，經核於法尚無違誤。抗告意旨另主張：
(一)其係以福音傳播協會租戶共用水表、信愛托兒所之水費由會計乙○○開出交由張文
萱收取之收據，沈其雄以該會法定代理人名義所發出之存證信函、及沈其雄自認其係
受甲○○授權處理案件之自白等新證據，證明原確定判決認定：「……共同水表之水
費，向張文萱收取與甲○○、乙○○無關」為錯誤，有刑事訴訟法第四百二十條第一
項第六款之再審理由。(二)又受命法官胡景彬因重利罪被判二年有期徒刑，違法失職，
亦有同法第四百二十條第一項第五款、第二項後段之再審理由云云。然按刑事訴訟法
第四百二十條第一項第六款所謂「發見確實之新證據」，係指該項證據足以動搖原確
定判決，而於當時即已存在，而為法院及當事人所不知，迨判決後始行發現之情形而
言。查上開抗告意旨(一)所指之證據，原確定判決已加審酌、取捨及判斷，並非判決後
始行發現者，核與同法第四百二十條第一項第六款之規定不符；至受命法官胡景彬並
非因辦理本件案件而犯職務上之罪，亦與同法條第一項第五款之情形不合；均不得據
為再審之理由。其餘抗告意旨，仍執原裁定已指駁之事項爭辯，核均非適法之再審理
由。應認本件抗告為無理由，予以駁回。
據上論結，應依刑事訴訟法第四百十二條，裁定如主文。
中　　　華　　　民　　　國　　九十三　　年　　　七　　　月　　　八　　　日
                              最高法院刑事第七庭
                                  審判長法官  莊　登　照
                                        法官  洪　明　輝
                                        法官  黃　一　鑫
                                        法官  魏　新　和
                                        法官  林　秀　夫
      右正本證明與原本無異
                                              書  記  官
中　　　華　　　民　　　國　　九十三　　年　　　七　　　月　　 十五 　　日
                                                                        Ｌ
